【裁判字號】    92,易,1147
【裁判日期】    920827
【裁判案由】    傷害
【裁判全文】
臺灣高雄地方法院刑事判決                        九十二年度易字第一一四七號
    公  訴  人  臺灣高雄地方法院檢察署檢察官
    被      告  乙○○
右被告因傷害案件，經經檢察官提起公訴（九十二年度偵字第五五五○號），本院判
決如左：
    主  文
乙○○傷害人之身體，累犯，處拘役拾日，如易科罰金，以佰元折算壹日。
    事  實
一、乙○○罹患精神分裂症，因長期處於嚴重被幻聽指使狀態下，造成遊蕩期之精神
    病狀態，對別人言語或肢體接觸過度多疑，而產生被動攻擊行為，且情緒處理及
    衝動控制能力差，係精神耗弱之人，前因恐嚇取財案件，經本院於民國九十一年
    七月十一日，以九十一年度訴字第一四八○號判處有期徒刑八月確定，並於九十
    一年十一月二十一日執行完畢。乙○○猶不知悔改，於九十二年三月八日上午五
    時三十分許，行經甲○○位於高雄縣鳳山市○○路○段二八一號之住處前，甲○
    ○因見乙○○行跡可疑，乃趨前質問，乙○○與甲○○發生口角後，一時氣憤，
    且因精神病狀態產生被動攻擊之反應，竟基於傷害之犯意，隨手拾起該處空地之
    掃把木柄毆打甲○○頭部，經甲○○奮力奪下該木柄後，乙○○仍承前傷害之單
    一犯意，乃拾起地上之磚塊砸向甲○○，並即逃跑，甲○○則自後追趕，嗣乙○
    ○於遭甲○○追躡之過程中，又撿起路邊破裂之酒瓶剌向甲○○，致使甲○○受
    有頭部外傷及下肢擦傷等傷害。
二、案經甲○○訴由高雄縣警察局鳳山分局報告臺灣高雄地方法院檢察署檢察官偵查
    起訴。
    理  由
一、訊據被告乙○○對於右揭時、地傷害告訴人甲○○之事實，迭於警詢、偵查中及
    本院審理時，均坦承不諱，核與告訴人甲○○指訴之情節大致相符，復有長庚紀
    念醫院九十二年三月八日之乙診字號第七六四一號診斷證明書一紙及照片二幀附
    卷可稽，足認被告之自白應與事實相符，堪可採信。綜上所述，本件事證明確，
    被告犯行，洵堪認定。
二、核被告所為，係犯刑法第二百七十七條第一項之普通傷害罪。被告先後毆打告訴
    人之行為，係基於同一傷害犯意下之接續行為，僅侵害一法益，只論以一罪。又
    被告前因恐嚇取財案件，經本院於九十一年七月十一日，以九十一年度訴字第一
    四八○號判處有期徒刑八月確定，並於九十一年十一月二十一日執行完畢，有臺
    灣高等法院被告全國前案紀錄表可憑，其於前開有期徒刑執行完畢後五年內，再
    犯有期徒刑以上之本罪，為累犯，依刑法第四十七條規定，加重其刑。另按精神
    耗弱人之行為得減輕其刑，刑法第十九條第二項定有明文。而刑法上之心神喪失
    與精神耗弱，應依行為時精神障礙程度之強弱而定，如行為時之精神，對於外界
    事務全然缺乏知覺理會及判斷作用，而無自由決定意思之能力者，為心神喪失，
    如此項能力並非完全喪失，僅較普通人之平均程度顯然減退者，則為精神耗弱，
    最高法院著有二十六年渝上字第二三七號判例可資參照。查證人即被告之兄丙○
    ○於本院證稱：「被告的精神疾病很嚴重，如何發生事情都無法陳述」、「（問
    ：被告的精神狀況？）很差，非常不穩定。經常發脾氣。一直說要去佛光山。經
    常警察打電話來要我們去處理他的事」、「（問：被告都在哪看病？）以前都在
    台中榮總，現在在台北榮總」等語，復參以行政院國軍退除役官兵輔導委員會台
    北榮民總醫院九十二年六月五日之北總精醫字第○九二○○五九四三號函敘：「
  二、依據本院病歷記載，患者乙○○，於九十二年四月二十日至五月二十二日住
    入本院精神科，主要症狀為宗教妄想，被害妄想，暴力傾向‧‧‧三、李員可以
    溝通，但因是『慢性精神分裂症』，智能部份退化，判斷力及理解力較差」等語
    ，顯見被告患有嚴重之精神疾病；另本院函請行政院國軍退除役官兵輔導委員會
    臺北榮民總醫院就被告於案發時精神狀態鑑定之結果，認被告長期處於精神病態
    中，情緒容易經驗憂鬱焦慮，情緒處理及衝動控制能力差，且長期處於嚴重被幻
    聽指使狀態下，造成四處遊蕩行為，對別人之言語或肢體接觸過度多疑，產生被
    動攻擊行為，精神科診斷為精神分裂症，故判斷被告案發時之精神狀態應屬精神
    耗弱，有該院九十二年七月二十五日之北總精字第○九二○○二五七四○號函附
    之「台北榮民總醫院精神狀況鑑定書」一份在卷可稽，是本院認被告行為時之精
    神狀況已達自我控制力失控至精神秏弱之程度，屬精神秏弱之人，爰依刑法第十
    九條第二項規定，減輕其刑，並依法先加後減之。爰審酌被告僅不滿告訴人對其
    質問，即動手毆打告訴人，致告訴人受傷，法紀觀念薄弱，惟念其係因精神疾病
    ，對他人過度多疑，產生被動攻擊行為而犯罪，及告訴人所受傷勢等一切情狀，
    量處如主文所示之刑，併諭知易科罰金之折算標準，以資懲儆。
三、至被告用以毆打告訴人之木棍、磚磈、酒瓶等物，係被告於地上隨手拾獲，並無
    積極證據足資證明係屬被告所有之物，本院爰不併為沒收之諭知，附此敘明。
據上論斷，應依刑事訴訟法第二百九十九條第一項前段，刑法第二百七十七條第一項
、第四十七條、第十九條第二項，罰金罰鍰提高標準條例第一條前段、第二條，判決
如主文。
本案經檢察官李廷輝到庭執行職務。
中      華      民      國    九十二    年      八      月    二十七    日
                                    臺灣高雄地方法院刑事第二庭
                                        審判長法  官  莊崑山
                                              法  官  吳為平
                                              法  官  曾鴻文
右正本證明與原本無異。
如不服本判決，應於判決送達後十日內，向本院提出上訴狀。
                                              書記官    王高山
中    華    民    國      九十二      年      八      月      二十八    日


司法院資訊處製作；財團法人民間司法改革基金會備份。
